【裁判字號】    96,訴,2622
【裁判日期】    970129
【裁判案由】    毒品危害防制條例
【裁判全文】
臺灣板橋地方法院刑事判決              96年度訴字第2622號
公  訴  人  臺灣板橋地方法院檢察署檢察官
被      告  丙○○
                    （現於臺灣基隆監獄執行中）
選任辯護人  周信宏律師
            劉彥詮律師
上列被告因違反毒品危害防制條例案件，經檢察官提起公訴（96
年度偵字第6953號），本院判決如下：
    主    文
丙○○無罪。
    理    由
一、公訴意旨略以：被告丙○○明知海洛因係毒品危害防制條例
    所規範之第一級毒品，不得持有、販賣，竟意圖營利，自民
    國96年1 月間某日起至96年2 月27日止，在臺北縣新莊市○○街41巷3 號3 樓住處附近、臺北縣新莊市丹鳳客棧、碧雲
    天汽車旅館等處，陸續以新臺幣（下同）7,500元之代價，
    販賣第一級毒品海洛因0.75公克予代號「小隆」之男子（小
    隆之姓名年籍，詳參卷附代號與真實姓名對照表）。嗣於同
    年3 月19日下午3 時5 分許，為警在臺北縣新莊市○○街41
    巷口查獲，並扣得注射針筒2支、吸管1支、海洛因殘渣袋5
    只等物；又經警前往丙○○上開住處搜索，扣得海洛因殘渣
    袋2 只、注射針筒3 支、吸管1 支等物。因認被告涉犯毒品
    危害防制條例第4 條第1 項之販賣第一級毒品罪等罪嫌云云
    。
二、按犯罪事實應依證據認定之，無證據不得認定犯罪事實；不
    能證明被告犯罪者，應諭知無罪之判決，刑事訴訟法第154
    條第2項、第301條第1項分別定有明文。且事實之認定應憑
    證據，如未能發現相當證據，或證據不足以證明，自不能以
    推測或擬制之方法，為裁判之基礎。認定不利於被告之事實
    ，需依積極證據，茍積極證據不足為不利於被告事實之認定
    時，即應為有利於被告之認定，更不必有何有利之證據。又
    刑事訴訟上證明之資料，無論其為直接證據或間接證據，均
    須達於通常一般人均不致於有所懷疑，而得確信其為真實之
    程度，始得據為有罪之認定，若其關於被告是否犯罪之證明
    未能達此程度，而有合理性懷疑之存在，致使無從形成有罪
    之確信，根據「罪證有疑，利於被告」之證據法則，即不得
    遽為不利被告之認定，其以情況證據（即間接證據）斷罪時
    ，尤須基於該證據在直接關係上所可證明之他項情況事實，
    本乎推理作用足以確證被告有罪，方為合法，不得徒憑主觀
    上之推想，將一般經驗上有利被告之其他合理情況逕予排除
    〔最高法院76年台上字第4986號、32年度上字67號判例意旨
    參照〕。訊據被告丙○○堅決否認有何販賣第一級毒品之犯
    行，辯稱：我沒有販賣毒品給代號「小隆」的人，我知道「
    小隆」叫乙○○，他是女友丁○○的朋友，我與乙○○是經
    由丁○○介紹認識的，在我被查獲前1 個月至1 個半月左右
    ，丁○○曾說乙○○有犯很多搶案，因為我不滿丁○○與乙○○好像有曖昧關係，由於我是新莊分局余遠庭警員之線民
    ，所以我就向余遠庭檢舉乙○○涉犯搶案，余遠庭問我有何
    證據，我就拿我的數位相機去丹鳳客棧給乙○○看，他說他
    有很多手機，並且拿給我看，我就把手機序號抄給余遠庭。
    余遠庭後來有去抓乙○○，我原本不確定乙○○是否知道是
    我去舉發的，但我於96年6 月1 日在台北看守所遇見一位朋
    友楊立邦，他叫我小心一點乙○○，因為我叫新莊分局的警
    員去抓乙○○。我平常跟乙○○沒有往來，他有時候會打我
    的手機找丁○○，我知道乙○○有施用海洛因，我曾在丹鳳
    客棧看見丁○○跟乙○○一起吸食毒品，我不清楚丁○○的
    毒品來源。我沒有跟乙○○一起吸食過毒品，也沒有販賣毒
    品給乙○○。我想是乙○○知道我去舉發他所犯之搶案，懷
    恨在心才說我賣毒品給他等語。
三、本件公訴人認被告丙○○涉犯上開販賣第一級毒品罪嫌，無
    非係以此部分事實，業據證人「小隆」即乙○○於警詢及偵
    查中證述明確，復有搜索扣押筆錄、扣押物品目錄表各1 份
    在卷及注射針筒2 支、吸管1 支、海洛因殘渣袋5 只、海洛
    因殘渣袋2 只、注射針筒3 支、吸管1 支等物扣案足稽，為
    其主要論據。惟查：
  (一)台北縣政府警察局板橋分局員警持本院核發之搜索票，於96
    年3 月19日15時5 分許，在台北縣新莊市○○街41巷口，查
    獲被告丙○○及案外人文龍萍2 人，並在文龍萍身上扣得已
    使用之注射針筒2 支、吸管1 支及海洛因殘渣袋5 個。員警
    旋於同日16時10分許，前往台北縣新莊市○○街41巷3 號3
    樓丙○○及其女友丁○○之住處搜索，扣得已使用過之注射
    針筒3 支、海洛因殘渣袋2 個、吸管1 支、安非他命吸食器
    1 個之情，業據被告供述及證人文龍萍、丁○○於警詢時證
    述明確，且有本院96年度聲搜字第1211號搜索票1 紙、台北
    縣政府警察局搜索扣押筆錄、扣押物品目錄表各2 份在卷可
    稽，固堪以認定。惟本件警員查獲被告等人時，僅扣得注射
    針筒、吸管、殘渣袋等施用毒品之工具，並未查獲毒品，亦
    未扣得販賣毒品者通常使用之電子秤、分裝袋等工具，因此
    從扣案物品尚難看出被告有何販賣第一級毒品之犯行。
  (二)證人乙○○雖證述有向被告購買第一級毒品海洛因，惟其供
    述之真實性尚非無疑：
    1.按施用毒品者，其所稱向某人購買之供述，須補強證據以
      擔保其供述之真實性。良以施用毒品者其供述之憑信性本
      不及於一般人，況施用毒品者其供出來源，因而破獲者，
      法律復規定得減輕其刑，其有為偵查機關誘導、或為邀輕
      典而為不實之陳述之可能，其供述之真實性自有合理之懷
      疑。而茲所謂補強證據，指其他有關證明施用毒品者之關
      於毒品交易之供述真實性之相關證據而言，必須與施用毒
      品者關於毒品交易之供述，具有相當程度之關連性，而足
      使一般人對施用毒品者關於毒品交易之供述，並無合理之
      懷疑存在，而得確信其為真實，始足當之（最高法院94年
      度台上字第2033號判決意旨參照）。
    2.查證人乙○○先於警詢時陳稱：我向被告購買毒品海洛因
      超過10次，最後一次是96年2 月27日在他家樓下交易0,8
      公克，交易0.8 公克左右之毒品海洛因，價值新台幣
      5,000 元等語〔見偵查卷第29、30頁〕。嗣於檢察官訊問
      時證稱：96年1 月初是第1 次向被告購買毒品海洛因，96
      年2 月27日是最後1 次，前後共跟他買超過10次，最後1
      次以7,500 元購買0.75公克；（問：為何於警詢稱最後1
      次以5,000 元購買0.8 公克？）我是講0.75公克、7,500
      元，應該是筆錄打錯等語〔見偵查卷第86、87頁〕。嗣於
      檢察官訊問時證稱：我從95年11月下旬開始，最後1 次是
      96 年2月27日，最後1 次我先以手機打他的手機，買0.75
      公克、7,500 元；我於96年1 月份開始跟丙○○買毒品，
      我之前陳述第1 次跟丙○○買毒品之時間，因為距離太久
      記憶不是很清楚等語〔見偵查卷第97、98頁〕。復於本院
      審理時證稱：向被告購買毒品海洛因之詳細時間我不記得
      ，大概從95年到96年初，我都是打被告之電話連絡，次數
      超過1 、20次，價錢有時候數千元至5 萬元不等等語〔見
      本院96年10月30日審判筆錄第9 、10頁〕。是證人乙○○
      對如何向被告購買毒品海洛因之情節前後供述顯不一致，
      已有瑕疵可指，其證詞自難遽以採信。
    3.證人乙○○雖又證稱：丁○○的外號叫妹子，我先跟丁○○認識，之後才認識被告，我要買毒品找不到人買，丁○○說她沒有在賣毒品，被告在旁說如果要買毒品可以向他
      買，我當時是跟朋友甲○○一起去的，文龍萍當時也有去
      ；我於今年2月間與甲○○共犯搶奪案件先後為淡水分局
      及新莊分局之警員逮捕，我與甲○○都有將搶得財物拿給
      被告，是我送給被告的，因為與被告購買毒品，常約在三
      更半夜，覺得不好意思，所以送給被告云云〔見本院96年
      10月30日審判筆錄第9、10頁〕。然證人甲○○到庭結證
      稱：我認識乙○○、丙○○，不認識文龍萍，我和乙○○
      一起去找丙○○的一位女性朋友，他們都叫她「阿妹仔」
      ，好像是丙○○的女朋友，因此才認識丙○○，我跟丙○○見面3 、4 次而已；我從未與乙○○一起向丙○○購買
      毒品，我也不知道丙○○家住哪裡，我每次都在旅館和丙○○見面。我也沒有看見或聽見乙○○向丙○○買毒品，
      他去旅館都是找那個女生。乙○○曾經有行搶過，因為我
      跟他同案，我未曾將搶來的手機拿給丙○○，也沒有看到
      乙○○拿手機給丙○○；我與丙○○沒有恩怨，丙○○與
      乙○○有無仇怨我不清楚等語〔見本院97年1 月15日審判
      筆錄第3 至7 頁〕。是證人乙○○證述顯與證人甲○○之
      證述差異甚大，證人乙○○上開證述尚難率爾作為不利於
      被告之認定。
  (三)至被告辯稱證人乙○○因知悉其去舉發他所犯之搶案，才誣
    指他販賣毒品乙節。證人即台北縣政府警察局新莊分局警員
    余遠庭到庭結證稱：乙○○是我的線民，認識他約1 年多，
    破了7 、80件案件，我們有協議如果他提供線索，我會在他
    需要時借給他錢；先前我們已經知道綽號子彈者涉犯搶奪犯
    行，我們不曉得子彈之的真實姓名，沒有辦法調取他的刑事
    資料。我詢問被告是否認識子彈，被告說他的朋友「子彈」
    可能涉嫌搶案，子彈叫做阿煒，因子彈有拿一些東西要他轉
    賣；96年2 月27日被告打電話通知我們到新莊市○○街住處
    附近埋伏，他說乙○○在他家附近有可能會過去找他，我們
    到達被告住處後，由被告帶我們到其住處後面的小巷子查看
    ，確定乙○○在他們家樓下後，被告跟我們分開，我跟另一
    名同事從新莊市○○街41巷進入，然後逮捕乙○○。之後並
    未告訴乙○○何人檢舉他的，在逮捕乙○○過程中，乙○○
    與被告並未碰面，他也沒有問何人供出他的等語〔見本院96
    年10月30日審判筆錄第4 至7 頁〕。由此可知，被告確實檢
    舉證人乙○○涉犯搶奪案件，雖員警並未透露檢舉人身份，
    惟證人乙○○既證稱其曾將搶來的手機贈予被告，則證人乙○○可從周圍知悉搶案之人員推測何人為檢舉者，因此被告
    辯稱其與證人乙○○有過節始遭舉發販賣毒品之犯行，自有
    其可能性，尚非無據。
四、綜上所述，證人乙○○雖證述向被告丙○○購買第一級毒品
    海洛因，然其先後證述不一，且與證人甲○○證述之情節相
    齟齬，其證述尚難遽以採信。又檢察官所舉之其他補強證據
    ，僅有扣案之施用毒品工具，不足使一般人對證人乙○○證
    述毒品交易之過程，無合理之懷疑存在，而得確信其為真實
    。被告上開所辯尚非無據，應堪採信。此外，復查無其他積
    極證據足證被告確有公訴人所指前開販賣第一級毒品海洛因
    之犯行，揆諸首揭說明，自應諭知被告無罪之判決。
據上論斷，應依刑事訴訟法第301條第1項，判決如主文。
本案經檢察官藍海凝到庭執行職務。
中    華    民    國    97    年    1     月    29    日
            刑事第十庭  審判長法  官  侯志融
                              法  官  歐陽漢菁
                              法  官  楊博欽
以上正本證明與原本無異。
如不服本判決應於送達後10日內向本院提出上訴狀。
                              書記官  張玉如
中    華    民    國    97    年    1     月    29    日


司法院資訊處製作；財團法人民間司法改革基金會備份。
